臺灣臺南地方法院民事裁定
111年度消債更字第70號
債  務  人  鄭舒彌    

代  理  人  王奐淳律師(法律扶助）
上列當事人依消費者債務清理條例聲請更生事件，本院裁定如下
：
    主  文
債務人鄭舒彌自民國一百一十一年十一月二十九日十七時起開始
更生程序；並命司法事務官進行本件更生程序。
    理  由
一、按債務人不能清償債務或有不能清償之虞者，得依本條例所
    定更生或清算程序，清理其債務；債務人無擔保或無優先權
    之債務總額未逾新臺幣一千二百萬元者，於法院裁定開始清
    算程序或宣告破產前，得向法院聲請更生；債務人對於金融
    機構負債務者，在聲請更生或清算前，應向最大債權金融機
    構請求協商債務清償方案，或向其住、居所地之法院或鄉、
    鎮、市、區調解委員會聲請債務清理之調解；協商或調解成
    立者，債務人不得聲請更生或清算，但因不可歸責於己之事
    由，致履行有困難者，不在此限；法院開始更生程序之裁定
    ，應載明其年、月、日、時，並即時發生效力；法院裁定開
    始更生或清算程序後，得命司法事務官進行更生或清算程序
    ；必要時，得選任律師、會計師或其他適當之自然人或法人
    一人為監督人或管理人，消費者債務清理條例（下稱消債條
    例）第3條、第42條第1項、第45條第1項、第151條第1項、
    第7項及第16條第1項分別定有明文。
二、本件聲請人主張：其目前專職照護○○，由家人提供生活費用
    每月新台幣（下同）20,000元，除此收入外，並無其他財產
    ，然累積債務總金額已達306,264元，均為無擔保或無優先
    權之債務，債務人有不能清償債務之情事，前已提出財產及
    收入狀況說明書、債權人清冊及債務人清冊，以書面向本院
    聲請債務清理之調解，請求與最大債權金融機構即國泰世華
    商業銀行股份有限公司共同協商債務清償方案，惟債務人每
    月收入扣除個人生活必要費用後，實無法負擔債權銀行所提
    供之還款方案，以致調解不成立，且其無擔保或無優先權之
    債務總額未逾1,200萬元，復未經法院裁定開始清算程序或
    宣告破產，爰依上開規定，提出前置協商不成立通知書、財
    產及收入狀況說明書、債權人清冊、債務人清冊，聲請更生
    等語。
三、債務人其曾於民國111年1月間向本院聲請債務清理之調解，
    惟因無法負擔最大債權金融機構所提供之還款方案，而調解
    不成立等情，業據債務人提出111年2月7日前置調解不成立
    證明書為證，堪認債務人確已與最大債權銀行踐行前置調解
    而不成立。
四、又債務人主張其目前專職照護○○，由家人提供生活費用每月
    20,000元；另其負債均為無擔保或無優先權之債務；名下並
    無任何財產，而債務人僅是一般消費者，並未從事營業之事
    實，業據提出財產及收入狀況說明書、債權人清冊、債務人
    清冊、戶籍謄本、財團法人金融聯合徵信中心查詢當事人綜
    合信用報告回覆書、財政部南區國稅局全國財產稅總歸戶財
    產查詢清單、財政部南區國稅局108年、109年度綜合所得稅
    各類所得資料清單、收入切結書、勞工保險被保險人投保資
    料表等件為證，堪信債務人此部分主張為真實。
五、再者，債務人雖陳報各債權人之債權為306,264元，然各債
    權人經本院函請回覆債權則為393,086元（債權數額詳如附
    件所示），有上開債權人回函在卷可稽，是債務人之債務合
    計應為393,086元。又最大債權銀行於債務人申請前置調解
    時，提供60期、5％利率、每月每期清償5,060元之方案，亦
    有前置調解債權明細表、調解事件進行單在卷可按。另台新
    資產管理股份有限公司經本院命其陳報債權數額、提供還款
    方案，並未回覆，倘資產管理公司之債權以60期計算，每月
    至少須清償2,083元（數額參照附件）。因此，債務人就銀
    行及資產公司之債務，每月至少須清償7,143元（計算式：5
    ,060＋2,083＝7,143）。經查：
（一）按債務人必要生活費用，以最近一年衛生福利部或直轄市
      政府所公告當地區每人每月最低生活費一點二倍定之。消
      債條例第64條之2第1項定有明文。債務人聲請更生或清算
      時所提財產及收入狀況說明書，其表明每月必要支出之數
      額，與消債條例第64條之2第1項、第2項規定之認定標準
      相符者，毋庸記載原因、種類及提出證明文件，亦為消債
      條例施行細則第21之1條第3項所明定。參酌債務人居住地
      即臺南市公告111年度之每人每月最低生活費為13,304元
      ，該生活費標準係按照政府最近一年平均每人消費支出（
      包括食品費、衣著鞋襪費、房租水電費、家居管理費、醫
      療保健費、交通通訊費、娛樂教育費及雜項支出）百分之
      六十訂定，故消債條例之債務人每月生活費標準自堪以上
      開每人每月最低生活費1.2倍即17,076元計之(計算式：14
      ,230×1.2＝17,076)。
（二）依債務人戶籍地之臺南市政府公告111年度每人每月最低
      生活費14,230元之1.2倍計算，債務人每月必要生活費用
      即應以17,076為認定基準。
（三）債務人每月之必要支出為17,076元，然債務人每月收入僅
      20,000元，則每月收入扣除上開必要支出後，僅有2,924
      元可供清償債務，顯不足支付上開7,143元之還款金額。
      準此，堪認債務人確已達不能清償債務或有不能清償之虞
      之程度。
六、綜上所述，債務人僅係一般消費者，其已達不能清償債務或
    有不能清償之虞之程度，其中無擔保或無優先權之債務，在
    1,200萬元以下。債務人曾向最大債權銀行債務清理之協商
    ，請求與最大債權金融機構協商債務清償方案，惟協商不成
    立，且未經法院裁定開始清算程序或宣告破產，又查無消債
    條例第6條第3項、第8條或第46條各款所定駁回更生聲請之
    事由存在，則債務人聲請更生，應屬有據，爰裁定如主文所
    示。
中　　華　　民　　國　　111 　年　　11　　月　　29　　日
                  民事第五庭  法  官　張麗娟
以上正本係照原本作成。
本件裁定不得抗告。
中　　華　　民　　國　　111 　年　　11　　月　　29　　日
                              書記官　高培馨